臺灣板橋地方法院刑事判決　　　　　　100 年度訴字第623 號
公　訴　人　臺灣板橋地方法院檢察署檢察官
被　　　告　姚睿澤
上列被告因違反毒品危害防制條例案件，經檢察官提起公訴（99
年度毒偵字第8820號），被告於準備程序中就被訴事實為有罪之
陳述，本院合議庭裁定由受命法官獨任行簡式審判程序，茲判決
如下：
    主  文
姚睿澤施用第一級毒品，累犯，處有期徒刑玖月；扣案之第一級
毒品海洛因肆包（驗餘合計淨重柒點捌捌公克）及毒品殘渣袋捌
個均沒收銷燬；上開海洛因之包裝袋柒個、注射針筒柒支、藥勺
貳支、夾鏈袋壹批均沒收。又施用第二級毒品，累犯，處有期徒
刑肆月；扣案之第二級毒品甲基安非他命陸包（驗餘合計淨重拾
點肆柒公克）沒收銷燬；上開甲基安非他命之包裝袋柒個、吸
食器壹組、藥勺貳支、夾鏈袋壹批均沒收。應執行有期徒刑拾壹
月；扣案之第一級毒品海洛因肆包（驗餘合計淨重柒點捌捌公克
）、第二級毒品甲基安非他命陸包（驗餘合計淨重拾點肆柒公
克）、殘渣袋捌個均沒收銷燬，上開海洛因之包裝袋柒個、甲基
安非他命之包裝袋柒個、注射針筒柒支、、吸食器壹組、藥勺貳
支、夾鏈袋壹批均沒收。
    事  實
一、
  (一)姚睿澤前於民國90年間，因施用毒品案件，經本院以90年度
    毒聲字第1650號裁定送觀察、勒戒後，認無繼續施用毒品傾
    向，於90年4 月30日釋放出所，並由臺灣板橋地方法院檢察
    署檢察官以90年度毒偵字第1770號為不起訴處分確定。又於
    上開不起訴處分確定後5 年內之91年間，又因施用毒品案件
    ，經本院以91年度毒聲字第3934號裁定送勒戒處所觀察、勒
    戒後，認有繼續施用毒品傾向，經檢察官聲請強制戒治並提
    起公訴，為本院裁定應送戒治處所施以強制戒治，於93年1
    月9 日因法律修正釋放出所。
  (二)另因搶奪案件，經臺灣高等法院以92年度上訴字第1871 號
    判處有期徒刑1 年8 月，經提起上訴後，經最高法院以92年
    度台上字第5292號上訴駁回確定；又因上揭施用毒品案件，
    經本院以92年度訴字第1223號判處有期徒刑10月；再因偽造
    文書案件，經臺灣基隆地方法院以92年度訴字第167 號判處
    有期徒刑6 月；上開三罪原定應執行有期徒刑2 年8 月，嗣
    經最高法院以95年台非字第243 、244 、319 號撤銷原判決
    ，分別判處有期徒刑1 年2 月、9 月、5 月，並定應執行有
    期徒刑2 年確定。另因妨害公務案件，經臺灣基隆地方法院
    以92年訴字第466 號判處有期徒刑5 月，提起上訴後，經臺
    灣高等法院以93年度上訴字第1018號上訴駁回確定。經接續
    上開有期徒刑2年執行，於95年6月8日縮刑期滿執行完畢。
二、詎姚睿澤仍不知悔改且未戒除毒癮，明知海洛因、甲基安非
    他命分別為毒品危害防制條例所列管之第一級、第二級毒品
    ，依法不得持有及施用，竟仍基於施用第一級、第二級毒品
    之犯意，於99年11月10日下午9 時許，在臺北縣林口鄉（已
    改制為新北市林口區○○○○路1 段289 號11樓之友人居所
    ，施用海洛因及甲基安非他命各1 次。嗣於99年11月11日晚
    間11時30分，因另案通緝，在上址為警緝獲，經其同意採尿
    送驗後，結果呈嗎啡及甲基安非他命陽性反應，始悉上情。
    並於上址扣得被告所有之海洛因4 包（其中3 包各再以另1
    個夾鏈袋包裝，驗前合計淨重8.08公克，驗餘合計淨重7.88
    公克）、甲基安非他命1 包（內有6 小包，驗前總毛重15.0
    9 公克，驗餘合計淨重13.47 公克）、毒品殘渣袋8 個、注
    射針筒7 支、藥勺2 支、夾鍊袋1 批、吸食器1 組等物。
三、案經基隆市警察局移送臺灣板橋地方法院檢察署檢察官偵查
    起訴。
    理  由
一、本件被告姚睿澤所犯係死刑、無期徒刑、最輕本刑為3 年以
    上有期徒刑以外之罪，其於準備程序中就被訴事實為有罪之
    陳述，本院告知簡式審判程序之旨，並聽取公訴人、被告之
    意見後，經合議庭裁定由受命法官獨任進行簡式審判程序審
    理，合先敘明。
二、上揭犯罪事實，業據被告於警詢、偵查中及本院審理時坦承
    不諱，並有基隆市警察局刑警隊搜索扣押筆錄暨扣押物品目
    錄表各1 份、查獲現場照片6 張附卷可稽，而其於99年11月
    12日凌晨3 時40分經警採尿囑託台灣尖端先進生技醫藥股份
    有限公司檢驗結果，呈嗎啡及甲基安非他命陽性反應乙節，
    有該公司99年11月24日出具之濫用藥物檢驗報告、基隆市警
    察局刑警大隊偵三隊偵辦毒品案件尿液檢體對照表各1 紙在
    卷可憑，足以佐證被告自白與事實相符，堪以採信。被告犯
    行洵堪認定，應依法論科。
三、而按毒品危害防制條例於92年7 月9 日修正公布，自93年1
    月9 日施行，其中第20條、第23條將施用毒品之刑事處遇程
    序，區分為「初犯」及「5 年內再犯」、「5 年後再犯」。
    依其立法理由之說明：「初犯」，經觀察、勒戒或強制戒治
    後，應為不起訴處分或不付審理之裁定；經觀察、勒戒或強
    制戒治執行完畢釋放後，「5 年內再犯」者，因其再犯率甚
    高，原實施之觀察、勒戒及強制戒治既已無法收其實效，爰
    依法追訴或裁定交付審理。至於經觀察、勒戒或強制戒治執
    行完畢釋放後，「5 年後再犯」者，前所實施之觀察、勒戒
    或強制戒治已足以遮斷其施用毒品之毒癮，為期自新及協助
    其斷除毒癮，仍適用「初犯」規定，先經觀察、勒戒或強制
    戒治之程序。從而依修正後之規定，僅限於「初犯」及「5
    年後再犯」二種情形，始應先經觀察、勒戒或強制戒治程序
    ；倘被告於5 年內已再犯，經依法追訴處罰，縱其第3 次（
    或第3 次以上）再度施用毒品之時間，在初犯經觀察、勒戒
    或強制戒治執行完畢釋放5 年以後，已不合於「5 年後再犯
    」之規定，且因已於「5 年內再犯」，顯見其再犯率甚高，
    原實施觀察、勒戒或強制戒治，已無法收其實效，即應依該
    條例第10條處罰。查被告有如犯罪事實欄所載，於90年4 月
    30日觀察、勒戒執行完畢，於91年間又因施用毒品案件，經
    最高法院以95年度台非字第243 號判處有期徒刑9 月確定等
    情，有臺灣高等法院被告前案紀錄表在卷可稽。雖被告係於
    上開觀察、勒戒執行完畢而釋放5 年後再犯本件施用毒品犯
    行，惟其於觀察、勒戒執行完畢釋放後5 年內曾因施用毒品
    遭追訴處罰，已如前述，則其前所實施之觀察、勒戒未足以
    遮斷施用毒品之癮，依上開說明，自與前揭條例第20條第3
    項之規定僅得適用於「5 年後再犯」之情形不合（最高法院
    95年度台非字第59號判決可參），是被告本件犯行自應依同
    條例第10條第1 項、第2 項論科。
四、查海洛因、甲基安非他命分別為毒品危害防制條例第2 條第
    2 項第1 款、第2 款所定之第一級、第二級毒品，依法不得
    持有及施用。核被告所為，係犯毒品危害防制條例第10條第
    1 項、第2 項之施用第一級、第二級毒品罪。其持有海洛因
    、甲基安非他命之低度行為，分別為施用之高度行為所吸收
    ，均不另論罪。又被告所犯上開二罪間，犯意各別，行為互
    殊，應予分論併罰。再查被告前有如事實欄一、(二)所載之有
    期徒刑執行完畢紀錄，有卷附上開被告前案紀錄表可按，其
    於受徒刑執行完畢後5 年以內，故意再犯本件有期徒刑以上
    之二罪，均為累犯，皆應依刑法第47條第1 項之規定加重其
    刑。
五、爰審酌被告有施用毒品、搶奪、偽造文書等前科，有上開被
    告前案紀錄表可按，素行不良，竟再次施用毒品，顯見並無
    悔意，其施用海洛因、甲基安非他命之行為，不惟戕害自己
    身心健康，並已危害社會風氣；兼衡被告智識程度為國小畢
    業（見警詢筆錄）暨犯罪動機、目的、手段，所犯尚未危及
    他人，且事後坦承犯行，犯罪後態度尚稱良好等一切情狀，
    分別量處如主文所示之刑及定應執行之刑，以資懲儆。扣案
    之粉塊狀物4 包（其中3 包各再以另1 個夾鏈袋包裝，驗前
    合計淨重8.08公克，驗餘合計淨重7.88公克）、黃色晶體1
    包（內有6 小包，驗前總毛重15.09 公克，驗餘合計淨重
    13.47 公克），經送驗結果，粉塊狀檢品均檢出第一級毒品
    海洛因成分，黃色晶體均檢出甲基安非他命成分，此分別有
    法務部調查局濫用藥物實驗室100 年2 月18日出具之調科壹
    字第10023003700 號鑑定書、內政部警政署刑事警察局99
    年12月17日刑鑑字第0990163772號鑑定書各1 紙附卷可稽，
    與無法析離微量毒品之殘渣袋8 個，均為查獲之毒品，不問
    屬於犯人與否，應依毒品危害防制條例第18條第1 項前段之
    規定宣告沒收銷燬。至上開海洛因之外包裝袋7 個、甲基安
    非他命之外包裝袋7 個，與扣案之注射針筒7 支、藥勺2 支
    、夾鍊袋1 批、吸食器1 組等物，或為供被告犯持有第一級
    、第二級毒品所用之物，或為其施用毒品所用、所預備之物
    ，且均為被告所有，亦經被告於本院審理時陳明在卷，爰併
    依刑法第38條第1 項第2 款規定，均宣告沒收之。至扣案為
    被告所有之剪刀1 把，被告於本院審理時否認與本件施用毒
    品有關，查無證據佐證係供被告為本件犯行所用之物，爰不
    予宣告沒收，附此敘明。
據上論斷，應依刑事訴訟法第273 條之1 第1 項、第299 條第1
項前段，毒品危害防制條例第10條第1 項、第2 項、第18條第1
項前段，刑法第11條、第47條第1 項、第51條第5 款、第38條第
1 項第2 款，判決如主文。
本案經檢察官黃致中到庭執行職務。
中    華    民    國   100    年    4     月    26    日
                  刑事第二庭    法  官  曹  惠  玲
上列正本證明與原本無異。
如不服本判決，應於判決送達後10日內敘明上訴理由，向本院提
出上訴狀 (應附繕本) ，上訴於臺灣高等法院。其未敘述上訴理
由者，應於上訴期間屆滿後20日內向本院補提理由書「切勿逕送
上級法院」。
                                書記官  蕭佩宜
中    華    民    國   100    年    4     月    27    日
附錄本案論罪科刑法條全文：
毒品危害防制條例第10條
施用第一級毒品者，處6 月以上5 年以下有期徒刑。
施用第二級毒品者，處3 年以下有期徒刑。